臺中高等行政法院判決　　　　　　　　　　　　　　　九十年度訴字第一二八四號
　　　　　　　　　　　　　　　　　　　　　　　 九十年度訴字第一二八三號
　　　　　　　　　　　　　　　　　　　　　　　 九十年度訴字第一二四○號
　　　　　　　　　　　　　　　.
　　原　　　告　甲○○
　　　　　　　　童恆莉
　　　　　　　　童瑞欽
　　訴訟代理人　許進興會計師
　　代　表　人　乙○○
　　訴訟代理人　丙○○
右當事人間因綜合所得稅事件，原告等三人各不服財政部中華民國九十年五月十九日
台財訴字第○八九○○五八三一六號、中華民國九十年五月二十九日台財訴字第○八
九一三○二三七九號、中華民國九十年五月二十三日台財訴字第○八九一三○二三八
○號訴願決定，提起行政訴訟。本院判決如左︰
　　主  文
原處分（復查決定）及訴願決定關於加班費部分均撤銷。
原告其餘之訴駁回。
訴訟費用由被告負擔二分之一，餘由原告負擔。
　　事  實
甲、事實概要：緣原告童恆莉之配偶許志全、原告甲○○之配偶童瑞年與原告童瑞欽
    等三人合夥開設沙鹿童綜合醫院（合夥比例依序為六分之一、六分之二、六分之
    三），民國八十四年度綜合所得稅結算申報，自行申報許志全取自該醫院執行業
    務所得為新台幣（下同）一、七六○、九四六．六六元；童瑞年為三、五二一、
    八九三．三三元；童瑞欽為五、二八二、八四○元，經被告初查核定該醫院業務
    所得為二四四、四一○、三七四元，並依該三人盈餘分配比例六分之一、六分之
    二、六分之三，分別核定其執行業務所得為四○、七三五、○六二元；八一、四
    七○、一二五元；一二二、二○五、一八七元，合併核定原告童恆莉綜合所得總
    額為四二、四二三、一八一元，補徵稅額一五、三八三、五五五元；增列童瑞年
    執行業務所得七七、九四八、二三二元，合併核定原告甲○○綜合所得稅總額為
    八二、八四二、六五九元，補徵稅額三一、一○九、八八九元；合併核定原告童
    瑞欽綜合所得總額為一二四、七九二、四一七元，補徵稅額四六、六六四、八三
    三元。原告等不服，就被告核定該醫院業務所得二四四、四一○、三七四元中之
    醫療收入等十四項目，申請復查，經協談後，原告同意部分撤回，就其餘掛號費
    收入、醫藥材料、交際費、利息支出、折舊、公會費、醫療消耗品費、職工福利
    差旅費及薪資項目，申經復查結果，該醫院業務所得減列四五、七三○、四六○
    元，變更核定為一九八、六七九、九一四元，於執行業務所得部分，許志全減列
    七、六二一、七四三元；童瑞年減列一五、二四三、四八七元；童瑞欽減列二二
    、八六五、二三○元，是該三人之綜合所得總額分別變更為三四、八○一、四三
    八元；六七、五九九、一七二元；一○一、九二七、一八七元，原告等三人仍不
    服，就該醫院薪資支出之加班費及利息支出項目提起訴願，亦遭駁回，遂提起行
    政訴訟。
乙、兩造聲明：
一、原告聲明求為判決：
　(一)訴願決定及原處分中關於加班費及利息支出部分均撤銷。
　(二)若前項加班費受敗訴判決，請判令被告按薪資支出規定查核認列。
二、被告聲明求為判決：原告之訴駁回。
丙、兩造之陳述：
壹、原告起訴意旨略以：
一、關於加班費部分：
（一）依執行業務所得查核辦法（下稱查核辦法）第十四條及第十八條第六款、第七
      款規定，與執行業務有關之加班費用，若有加班紀錄及載明受僱員工職稱之收
      據或簽收始冊，得列為執行業務費用。原告等經營之沙鹿童綜合醫院支付加班
      費，均有「員工加班清冊，醫師值班表及各類所得扣繳資料」為被告所不爭，
      其徵免課稅要件已與上開規定相符，而被告卻將該加班費支出剔除，顯屬違法
      。且按課稅應依法為之，法律未規定者，不得據以做為徵免認定標準。被告主
      張原告等「未能提示加班費轉帳支付證明據以核實認定」，惟於查核辦法並未
      規定支付費用應以何種方式為之，採用現金支付或轉帳支付法令未規定，實務
      上均無不可，而被告以此為不予認列之理由，於法無據。再者，加班費若未能
      提示加班紀錄或超出勞動基準法所訂標準者，仍應按薪資支出列帳，為上開查
      核辦法第十八條第六款所明定，被告於查核時未按該規定辦理，亦於法有違。
      惟是若加班費支出受敗訴之判決，亦請判令被告應按查核辦法第十八條及第六
      條規定按薪資支出之規定查核認列。
（二）原告所經營沙鹿童綜合醫院，每月支付員工之加班費均併同當月所應發放之薪
      水及其他各種給付均由該院設於合作金庫沙鹿支庫、第一銀行沙鹿分行及彰化
      銀行沙鹿分行之帳戶轉帳給全部職工，八十四年度共列支加班費五○、七三一
      、七八○元，其中委由第一銀行沙鹿分行轉帳支付部分金額計七二、一九二、
      三四○元，此有該行之轉帳存入清單為憑。又同年度委由彰化銀行沙鹿分行轉
      帳支付部分金額為一一六、七七五、八九○元，其中有一一三、三八○、一一
      八元之轉帳支付證明己附卷，其餘之三、三九五、七七二元，該行己於九十年
      十一月二十日以彰字第二四五四號函將其轉帳影本送鈞院。再同年度委由合作
      金庫沙鹿支庫轉帳支付部分金額計二五九、八五四、八三四元，其中有一四、
      三七一、四二二元之轉帳證明亦己附卷，又其餘二四五、四八三、四一二元，
      該支庫已函將該轉帳支付明細送鈞院。以上全部共支付四四八、八二三、○六
      四元。其中有五○、七三一、七八○元係支付加班費，其餘三九八、○九一、
      二八四元係用以支付薪資及其他各種給付。
二、關於利息支出部分：
（一）按所得稅法第十四條第一項第二類及查核辦法第十四條之規定，凡與執行業務
      有關之必要費用，如租金、折舊、利息、薪資等依所得稅法均得列為執行業務
      收入之減項，以正確計算執行業務所得，憑以課徵執行業務者之綜合所得稅。
      本件原告經營之童綜合醫院，原設於台中縣沙鹿鎮，但因空間及設備已不敷使
      用，及為配合衛生署改善偏遠地區計畫而於台中縣梧棲鎮籌設梧棲分院，八十
      四年為興建梧棲分院而向銀行貸款並支付利息二八、七六五、八七五元，此為
      與執行業務有關之支出，為執行業務之必要費用，應與前開規定相符，而被告
      予以剔除，顯屬違法。
（二）次按「命令不得抵觸憲法或法律」為中央法規標準法第十一條所明定，如前所
      述，所得稅法對執行業務者之執行業務所得僅規定「得減除．．．直接必要費
      用」，且同法第十四條第三類第四款授權訂之查核辦法第十四條亦僅規定「非
      屬執行業務之直接必要費用，不得列為執行業務費。」，其餘稅法對列報利息
      支出並無其他規定。惟財政部八十六年七月三十一日台財稅八六一九○七五六
      二號函卻規定醫療院所列報建物之利息以「一屋」為限，而未考慮該醫院醫師
      人數、病床數、住院人數等規模大小的「必要性」，該行政命令顯然抵觸所得
      稅法及查核辦法等上位規範，不當限制執行業務者列支費用，應屬無效，而不
      得做為課稅依據。
貳、被告答辯意旨略以：
一、關於加班費部分：本件原告等三人八十四年度綜合所得稅結算申報，原列報合夥
    執業之沙鹿童綜合醫院加班費五○、七三一、七八○元，被告初查以該醫院提供
    之加班清冊，並未載有加班時段、每小時加班金額及具體加班事由，亦未檢附出
    勤打卡記錄，乃將加班費全數剔除為零元。原告於復查時雖已提示員工加班清冊
    、醫師值班表及各類所得扣繳資料供核，惟仍未能提示加班費用轉帳支付證明，
    據以核實認定，依所得稅法第十四條第一項第二類、查核辦法第十八條第六款及
    財政部八十九年三月二十一日台財稅第○八九○四五一五○八號函示規定，原查
    仍否准認列加班費，於法並無不合。原告訴稱系爭薪資支出之加班費是否使用轉
    帳支付，非執行業務所得查核辦法所規定徵免課稅要件，被告據此剔除加班費，
    與規定不符云云。按系爭加班費，依前揭法令規定，應提示員工加班紀錄、印領
    清冊、醫師值班表及所得扣繳資料，並提示支付加班費用之具體證明文件（如銀
    行轉帳或現金支付），始能核實認定，惟原告初查時並未提示，復查時又提示不
    全，亦無提出新事證，所訴委無足採。
二、關於利息支出部分：原告訴稱稅法規定執行業務者購置或興建房地之利息以主事
    務所（一屋）為限，不符實際業務需要，請准按其申報數認列云云。惟依查核辦
    法第十四條規定及財政部八十六年七月三十一日台財稅第八六一九○七五六二號
    函釋意旨，執行業務者購置或興建房地之利息以主事務所為限，是被告將分院土
    地利息二八、七六五、八七五元剔除，於法尚無不合。
　　理  由
甲、關於薪資支出-加班費部分：
一、按「個人之綜合所得總額，以其全年左列各類所得合併計算之．．．第二類：執
    行業務所得：凡執行業務者之業務或演技收入，減除業務所房租或折舊、業務上
    使用器材設備之折舊及條理費，或收取代價提供顧客使用之藥品、材料等之成本
    、業務上雇用人員之薪資、執行業務之旅費及其他直接必要費用後之餘額為所得
    額。．．．」，為行為時所得稅法第十四條第一項第二類所明定；次按「薪資支
    出：一．．．六因業務需要延時加班發給加班費，應有加班紀錄，以憑認定；．
    ．．」亦為查核辦法第十八條第六款所規定。又「一受醫療院所僱用之醫師始得
    依加班之事實列報加班費，與醫療院所拆帳之醫師不得列報加班費。　二依所得
    稅法第十四條第一項第三類規定，為雇主之目的，執行職務而支領之加班費，不
    超過規定標準者，得免納所得稅，超過規定標準者，超過部分，應按薪資所得課
    稅，上述支出，醫療院所均得以費用列支。至於醫療院所之醫師雖不受勞動基準
    法之規範，．．．醫師之免稅加班時數，不分科別、醫師性別，不律每個月以四
    十六小時為限，超過部分，應列為加班醫師之薪資，依法課稅。三有關加班事實
    之查核，依各醫療院所之實際加班紀錄及加班證明，如排班表或輪值表．．．等
    ，核實認定。」，復為財政部八十九年三月二十一日台財稅第○八九○四五一五
    ○八號函釋有案。
二、經查，原告主張其經營之沙鹿童綜合醫院八十四年度有支付員工加班費五○、七
    三一、七八○元，業據其提出員工加班清冊、醫師值班表及各類所得扣繳資料予
    被告供核，此為被告所不爭，又該醫院每月支付員工之加班費，均併同當月所應
    發放之薪水及其他各種給付經該院設於合作金庫沙鹿支庫、第一銀行沙鹿分行及
    彰化銀行沙鹿分行之帳戶，分別轉帳予各全部職工，業據原告於本件審理中提出
    第一銀行沙鹿分行轉帳存入清單，又委由彰化銀行沙鹿分行及合作金庫沙鹿支庫
    轉帳支付部分，亦經本院函該二行庫檢送該醫院之轉帳資料，該二行庫亦分別以
    九十年十一月二十日以彰沙字第二四五四號、九十年十月三日（九○）合沙字存
    第七一二八號函及轉帳資料四百餘頁檢送本院在卷可佐，被告亦稱此部分資料可
    予逐筆核對該醫院有否發予員工加班費，原告既於本件審理中補提上述帳證，依
    財政部七十九年十一月廿八日台財稅字七九○三六七三四○號函釋意旨，被告自
    應對此予以查帳核定。是依上開規定及財政函釋意旨，原告請求其所經營該醫院
    所支付之加班費應列入執行業務薪資支出部分，自屬有據。是被告原處分（復查
    決定）認原告等所經營之該醫院八十四年度未支付員工加班費，自有可議，訴願
    決定未予糾正，亦有未合，本件原告此部分之訴，為有理由，應由本院將此部分
    原處分及訴願決定均予撤銷，俾由被告另為處分，以昭折服。因本件加班費部分
    ，原告之訴既有理由，是其請求加班費如受敗訴判決，請判令被告按薪資支出規
    定查核認列部分，自無庸審究，併予敘明。
乙、關於利息支出部分：
一、本件此部分原告主張其所經營之沙鹿童綜合醫院，原設於台中縣沙鹿鎮，因空間
    及設備已不敷使用，及為配合衛生署改善偏遠地區計畫而於台中縣梧棲鎮籌設梧
    棲分院，八十四年為興建梧棲分院而向銀行貸款並支付利息二八、七六五、八七
    五元，此為與執行業務有關之支出，為執行業務之必要費用，與行為時所得稅法
    第十四條第一項第二類及查核辦法第十四條之規定相符，被告應列入其該年度執
    行業務費用云云。
二、按「非屬執行業務之直接必要費用，不得列為執行業務費用。」，為查核辦法第
    十四條所規定。經查，原告係於八十四年間為興建梧棲分院而向銀行貸款而支付
    利息，又其稱其興建該分院時迄九十年十一、二月間方完工，九十年底開始營業
    等語。依此，原告借款興建該分院係取得固定資產，其自付款至取得資產期間或
    在建造期間應付之利息，此時原告所興建之分院尚未營業，並無業務收入，此部
    分貸款當年度所支出之利息，自與其該年度業務收入無關，應列入該項資產之成
    本，是其支出利息部分，與上開規定不符，自不得列為執行業務費用，原告主張
    此部分利息支出應列入業務費用，難認有據，原處分 (復查決定)對此利息支出
    部分未予認列為原告之業務費用，訴願決定對此部分亦持與原處分同見解，而駁
    回原告之訴願，理由雖有不同，仍應予以維持，是此部分原告之訴，為無理由，
    應予駁回。
丙、據上論結，本件原告之訴為一部無理由、一部有理由，依行政訴訟法第一百九十
    五條第一項、第一百零四條，民事訴訟法第七十九條但書，判決如主文。
中　　華　　民　　國　　　九十一　　年　　　二　　　月　　　　五　　　　日
                 臺 中 高 等 行 政 法 院   第 四 庭
                                審 判 長 法  官　沈　應　南
                                         法  官　黃　淑　玲
                                         法  官　許　武　峰
右正本證明與原本無異。
如不服本判決，應於判決送達後二十日內向本院提出上訴書狀，其未表明上訴理由者
，應於提起上訴後二十日內向本院提出上訴理由書（須依對造人數附具繕本）；如於
本判決宣示或公告後送達前提起上訴者，應於判決送達後二十日內補提上訴理由書（
須附繕本）。未表明上訴理由者，逕以裁定駁回。
提起上訴應預繳送達用雙掛號郵票拾份(每份三十四元)。
中　　華　　民　　國　　　九十一　　年　　　二　　　月　　　　五　　　　日
                                     法院書記官  詹  靜  宜
